臺灣高等法院刑事判決　　　　　　　 100年度交上易字第48號
上　訴　人
即　被　告　曾琬婷
選任辯護人　詹豐吉律師
上列上訴人因過失傷害案件，不服臺灣板橋地方法院九十八年度
交易字第七七九號，中華民國九十九年十二月三十日第一審判決
（起訴案號：臺灣板橋地方法院檢察署九十八年度偵字第三０一
四九號），提起上訴，本院判決如下：
    主  文
原判決撤銷。
曾琬婷因過失傷害人，處拘役伍拾日，如易科罰金，以新臺幣壹
仟元折算壹日。
    事  實
一、曾琬婷於民國九十八年四月十七日傍晚，駕駛車號０三二八
    ─ＦＫ號自用小客車，沿新北市○○區○○街往公園路方向
    行駛，而於同日傍晚十八時許，途經新北市○○區○○街與
    公園路口時先右轉公園路往新泰路方向行駛，因見右方塞車
    ，乃欲左轉往中華路一段六十三巷行駛之際，本應注意汽車
    行駛時，駕駛人應注意車前狀況，並隨時採取必要之安全措
    施，而依當時之天候晴、夜間有照明、路面舖裝柏油、無缺
    陷、無障礙物、且視距良好等一切情狀，衡情並無不能注意
    之情事，竟疏未注意車前有行人正在穿越道路，貿然左轉往
    中華路一段六十三巷行駛，斯時適有行人詹馥如欲穿越道路
    至對向，亦疏未注意行人須經由行人穿越道穿越道路而不得
    在其一百公尺範圍內穿越道路，致曾琬婷所駕駛之車號０三
    二八─ＦＫ號自用小客車左前葉子板撞及行人詹馥如，造成
    詹馥如受有右脛骨骨折、尾椎挫傷等身體傷害。曾琬婷於肇
    事後，留於現場向嗣後因勤務指揮中心通報後趕至現場處理
    尚不知肇事者為何人之警員自首駕車肇事並接受裁判。
二、案經曾琬婷自首暨被害人詹馥如訴請臺灣桃園地方法院檢察
    署檢察官偵查後起訴。
    理  由
壹、證據能力部分：
    按被告以外之人於審判外之言詞或書面陳述，除法律有規定
    者外，不得作為證據，刑事訴訟法第一百五十九條第一項定
    有明文；同法第一百五十九條之五規定被告以外之人，於審
    判外之陳述，雖不符前四條（指第一百五十九條之一至第一
    百五十九條之四）之規定，而經當事人於審判程序同意作為
    證據，法院審酌該言詞陳述或書面陳述作成時之情況，認為
    適當者亦得為證據。而所謂「審酌該陳述作成時之情況，認
    為適當」者，係指依各該審判外供述證據製作當時之過程、
    內容、功能等情況，是否具備合法可信之適當性保障，加以
    綜合判斷而言（詳最高法院九十四年度台上字第三二七七號
    判決意旨、第五八三０號判決意旨）。本判決下列引用之各
    該被告以外之人於審判外之陳述（含書面陳述），雖屬傳聞
    證據，惟當事人即被告曾琬婷及其選任辯護人於本院審判期
    日中均表示同意作為證據而不予爭執（詳本院一百年三月十
    六日審判筆錄第二頁至第六頁），本院審酌結果，認上開證
    據資料製作時之情況，尚無違法不當及證明力明顯過低之瑕
    疵，亦認為以之作為證據應屬適當。揆諸前開規定，爰依刑
    事訴訟法第一百五十九條之五規定，認前揭證據資料均有證
    據能力。
貳、實體部分：
一、訊據被告曾琬婷固坦承有於上揭時間、地點，駕駛車號０三
    二八─ＦＫ號自用小客車沿新北市○○區○○街右轉公園路
    往新泰路方向行駛，因見右方塞車，乃左轉往中華路一段六
    十三巷方向行駛，且其所駕駛之車號０三二八─ＦＫ號自用
    小客車有撞及告訴人詹馥如等情（詳本院九十九年二月二十
    一日準備程序筆錄第二頁及本院一百年三月十六日審判筆錄
    第二頁），惟矢口否認有何過失傷害之犯行，辯稱：我沒有
    過失，本件是告訴人詹馥如未依規定行走於行人穿越道穿越
    道路，過失應該是出於告訴人詹馥如，依信賴原則，我不負
    過失責任，又當時應該是我駕駛車號０三二八─ＦＫ號自用
    小客車的左側撞到告訴人詹馥如，但告訴人詹馥如所受的傷
    害卻是右脛骨骨折、尾椎挫傷，所以告訴人詹馥如的傷也不
    是我所造成的云云。然查：
（一）被告曾琬婷駕駛車號０三二八─ＦＫ號自用小客車於上揭
      時間、地點，因見右方塞車，乃左轉往中華路一段六十三
      巷方向行駛，於甫左轉之際撞及未依規定行走於行人穿越
      道之告訴人詹馥如之事實，業據告訴人詹馥如迭於警詢（
      詳他字第六六五九號卷第十六頁至第十七頁）及偵查時（
      詳偵字第三０一四九號卷第五頁至第六頁）及原審審理中
      （詳交易字第七七九號卷第十五頁背面至第十六頁、第二
      一頁、第四五頁）分別指訴在卷，並有道路交通事故現場
      圖（詳他字第六六五九號卷第十一頁）、道路交通事故調
      查報告表（一）、（二）（詳他字第六六五九號卷第十二
      頁至第十三頁，提示，並告以要旨）、照片十一幀（詳他
      字第六六五九號卷第十八頁至第十九頁）等附卷可稽，參
      酌被告曾琬婷亦自承因見右方塞車即往左轉，並於甫左轉
      時即其車輛左側即撞及告訴人詹馥如等節，堪認告訴人詹
      馥如指訴被告曾琬婷駕車未注意車前狀況而撞及正在穿越
      道路之告訴人詹馥如乙節，應為真實，堪以採信。
（二）按「信賴原則」以「汽車駕駛人對於防止危險發生之相關
      交通法令之規定，業已遵守，並盡相當之注意義務，以防
      止危險發生，始可信賴他人亦能遵守交通規則並盡同等注
      意義務，若因此而發生交通事故，方得以信賴原則為由免
      除過失責任」，詳最高法院八十四年台上字第五三六０號
      判例可資參照。被告曾琬婷雖辯稱依信賴原則，其應無過
      失云云。惟查被告曾琬婷有疏未注意其車前有行人正在穿
      越道路，貿然左轉往中華路一段六十三巷行駛，詳如前述
      ，雖告訴人詹馥如亦有疏未注意行人須經由行人穿越道穿
      越道路而不得在其一百公尺範圍內穿越道路，就本件車禍
      之發生與有過失，惟揆諸前開說明，究未能據以主張信賴
      原則而解免被告曾琬婷疏失之咎，是被告曾琬婷稱告訴人
      詹馥如有未行走於行人穿越道穿越道路之過失，並據以認
      為被告曾琬婷並無過失云云，亦洵無足採。
（三）又告訴人詹馥如因被告曾琬婷駕車撞及，受有右脛骨骨折
      、尾椎挫傷等身體傷害，除據告訴人詹馥如指訴在卷外，
      復有告訴人詹馥如行政院衛生署臺北醫院九十八年九月十
      日診斷證明書（詳他字第六六五九號卷第六頁）在卷可稽
      ，且據本院向該醫院調取告訴人詹馥如之急診病歷資料亦
      記載：九十八年四月十七日詹馥如因遭撞受傷等節（詳於
      本院卷），參酌被告曾琬婷於本院審理時自承：有駕車撞
      到告訴人詹馥如（詳本院一百年三月十六日審判筆錄第二
      頁），且告訴人詹馥如遭被告曾琬婷駕車撞及後，係坐於
      地上等語（詳本院一百年二月二十一日準備程序筆錄第二
      頁），核與告訴人詹馥如所受傷害即：右脛骨骨折、尾椎
      挫傷等並無不符之處，足徵被告曾琬婷所辯：告訴人詹馥
      如所受之傷害並非本件車禍所造成云云，應係事後圖免卸
      責之詞，不足採信。
（三）按「汽車行駛時，駕駛人應注意車前狀況及兩車併行之間
      隔，並隨時採取必要之安全措施。」，道路交通安全規則
      第九十四條第三項定有明文，被告曾琬婷駕車使用道路自
      有遵守之義務，而依本件肇事當時天候晴、夜間有照明、
      路面舖裝柏油、無缺陷、無障礙物、且視距良好等一切情
      狀，有上開道路交通事故調查報告表（一）及現場照片在
      卷可參，足見被告曾琬婷肇事當時並無不能注意之情事存
      在，如前所述，詎被告曾琬婷竟疏未注意車前有行人正在
      穿越道路，貿然左轉往中華路一段六十三巷行駛，致撞及
      當時正在穿越道路之行人即告訴人詹馥如，可見被告曾琬
      婷就本件車禍之發生有過失至為明確，雖告訴人詹馥如就
      本件車禍亦併有行人須經由行人穿越道穿越道路而不得在
      其一百公尺範圍內穿越道路之過失，即亦併有違反道路交
      通安全規則第一百三十四條第一款之規定，而對本件車禍
      之發生，告訴人詹馥如亦與有過失，然若被告曾琬婷切實
      遵守本件法令規定，當不致發生本件車禍，是告訴人詹馥
      如縱有過失，亦無從解免被告曾琬婷之過失，雖本件車禍
      案件於原審審理中由法院送鑑定認「曾琬婷駕駛自用小客
      車，在路口內先右轉再向左迴轉時，未注意前方在行人穿
      越道附近走來之行人，為肇事原因。行人詹馥如無肇事因
      素。」，此有臺灣省臺北縣區車輛行車事故鑑定委員會九
      十九年十月二十日北縣鑑字第０九九五一八一二八一號書
      函暨鑑定意見（詳交易字第七七九號卷第三十頁至第三三
      頁）在卷可佐，然告訴人詹馥如自警詢、偵查、原審及本
      院審理中均已自承未行走行人穿越道穿越道路等節，足證
      告訴人詹馥如就本件車禍亦有過失甚明，是上開鑑定意見
      書尚與事實不完全相符，自無從全部採憑，再被告曾琬婷
      之過失行為與告訴人詹馥如所受傷之結果間顯具有相當因
      果關係。是本案事證明確，被告曾琬婷過失傷害之犯行亦
      堪認定，應予依法論科。
二、核被告曾琬婷所為，係犯刑法第二百八十四條第一項前段之
    過失傷害罪。又查被告曾琬婷於肇事後，犯罪未經發覺前，
    向至現場處理尚不知肇事者為何人之警員，主動表示其即為
    駕駛車號０三二八─ＦＫ號自用小客車者之事實，此有新北
    市政府警察局局新莊分局道路交通事故肇事人自首情形紀錄
    表（詳他字第六六五九號卷第二一頁）在卷可稽，雖被告曾
    琬婷在主觀上認為其無過失而否認犯罪，惟其駕車之行為與
    告訴人詹馥如所受傷害是否有因果關係，乃由法院依事實加
    以認定，並非憑行為人之承認與否而予以確定，被告曾琬婷
    既於警員到場時自承其係車號０三二八─ＦＫ號自用小客車
    之駕駛者，而當時警方亦認該車號０三二八─ＦＫ號自用小
    客車可能係肇事車輛，則其自承係車號０三二八─ＦＫ號自
    用小客車駕駛之行為，已利案件之偵查，參照司法院（七二
    ）廳刑一字第三七六號函之研究意見，應認符合自首之要件
    ，被告曾琬婷嗣並接受調查裁判，顯已合於刑法第六十二條
    前段自首規定之要件，故依該條規定減輕其刑。
三、原審以被告犯行明確，予以論罪科刑，固非無見。然查本件
    告訴人詹馥如亦併有行人須經由行人穿越道穿越道路而不得
    在其一百公尺範圍內穿越道路之過失，即亦併有違反道路交
    通安全規則第一百三十四條第一款之規定，而對本件車禍之
    發生，告訴人詹馥如亦與有過失，原審疏未注意及此，於法
    即有未合，被告曾琬婷猶執前詞否認過失而提起上訴，雖無
    理由，已如前述，惟被告曾琬婷上訴以告訴人詹馥如亦有過
    失乙節，則為有理由，自應由本院予以撤銷改判。爰審酌被
    告曾琬婷之前並無任何前科紀錄，素行尚稱良好，有臺灣板
    橋地方法院檢察署刑案資料查註紀錄表及臺灣高等法院被告
    前案紀錄表各一份在卷可憑，告訴人詹馥如因本件車禍其傷
    害之程度，另本件車禍被告曾琬婷、告訴人詹馥如二人均於
    本院審理時表示不能達成和解（詳本院一百年三月十六日審
    判筆錄第八頁），及本件告訴人詹馥如亦與有過失之程度，
    與被告曾琬婷犯後之態度等一切情狀，量處如主文所示之刑
    ，並諭知易科罰金之折算標準。
據上論斷，應依刑事訴訟法第三百六十九條第一項前段、第三百
六十四條、第二百九十九條第一項前段，刑法第二百八十四條第
一項前段、第六十二條前段、第四十一條第一項前段，刑法施行
法第一條之一第一項、第二項前段，判決如主文。
本案經檢察官孫冀薇到庭執行職務。
中    華    民    國   100    年    3     月    30    日
                  刑事第十八庭審判長法  官  吳鴻章
                                    法  官  林銓正
                                    法  官  曾淑華
以上正本證明與原本無異。
本件不得上訴。
                                    書記官  王增華
中    華    民    國   100    年    3     月    30    日
附錄論罪科刑法條：
中華民國刑法第284條第一項前段（過失傷害罪）
因過失傷害人者，處6 月以下有期徒刑、拘役或5 百元以下罰金
，致重傷者，處1 年以下有期徒刑、拘役或5 百元以下罰金。